【裁判字號】    96,上易,2116
【裁判日期】    970103
【裁判案由】    賭博
【裁判全文】
臺灣高等法院臺中分院刑事判決        96年度上易字第2116號
上  訴  人  臺灣彰化地方法院檢察署檢察官
上  訴  人
即  被  告  乙○○
選任辯護人  林春榮律師
            羅豐胤律師
            蔡素惠律師
上列上訴人因被告賭博案件，不服臺灣彰化地方法院96年度易字
第227號中華民國96年9月28日第一審判決（起訴案號：臺灣彰化
地方法院檢察署96年度偵字第1036號），提起上訴，本院判決如
下：
    主  文
上訴駁回。
    事  實
一、乙○○基於賭博之繼續犯意與意圖營利，供給賭博場所及聚
    眾賭博之繼續犯意，自民國95年12月9日起，至96年1月21日
    （檢察官起訴書誤載為95年1月21日）止，先後多次，擔任
    六合彩組頭，提供其位在彰化縣大村鄉○村村○○路○段232
    號住處，供作公眾得出入之場所，以為賭博場所，並以傳真
    機為工具，經營六合彩賭博，聚集吳世濤及其他年籍姓名均
    不詳之不特定成年多數人，在該場所簽賭下注，分為港號「
    二星」、「三星」、「四星」、「台號」等四種，「二星」
    、「三星」、「四星」「台號」之每組賭金分別為新台幣（
    下同）74元、63元、56元、80元。賭法係當賭客選中號碼後
    ，即以傳真機與乙○○聯繫或親自到乙○○住處簽賭，以此
    方式與年籍姓名均不詳之不特定成年人對賭，輸贏與否，核
    對每星期香港六合彩開獎之中獎號碼，凡賭客對中號碼者，
    「二星」可得彩金5700元，「三星」可得彩金57000元，「
    四星」可得彩金700000元，「台號」可得至少9倍賭資之彩
    金，未簽中者，賭客所繳之賭資即全歸乙○○所有。迨至96
    年1月21日20時50分許，為警在上址當場查獲，並扣得當場
    賭博之器具即簽注單7冊（共396張）及乙○○所有供賭博用
    之傳真機5部、傳真電話紀錄10張、倍數表2張及計算機1臺
    。嗣吳世濤於96年2月27日為警查獲其賭博犯行後，向警陳
    述其有有於95年間乙○○簽賭六合彩之行為，因而查獲乙○
    ○自95年12月9日起至96年1月15日之其他經營六合彩賭博犯
    行。總計，乙○○於上開時間，經營六合彩賭博，共獲得
    400萬元之利益
二、案經彰化縣警察局員林分局報請臺灣彰化地方法院檢察署檢
    察官偵查起訴及移送併辦。
    理  由
一、上開事實，訊據被告趙德錄於原審、本院審理中坦白承認，
    核與證人吳世濤於檢察官訊問時所陳述情節大致相符，並有
    簽注單7冊（共396張）、傳真機5部、傳真電話紀錄10張、
    倍數表2張及計算機1臺扣案可資佐證，足認被告之自白與事
    實相符，堪信屬實。前揭犯行，事證明確，洵堪認定。
二、法律之適用：
(一)、按利用香港六合彩開彩號碼為對獎號碼，聚集不特定之人簽
    賭下注，於每星期固定之開彩時間對獎，以簽中與否論輸贏
    ，藉此牟利，此種犯罪形態，本質上乃具有反覆、延續之特
    質，亦即聚眾賭博之目的既在於營利，當不止對獎賭博一次
    就結束，其必於每星期固定時間反覆對獎賭博，而對獎前讓
    賭客簽賭行為，亦係被告聚眾賭博之延續，因此每週重覆之
    簽賭、對獎，方屬意圖營利，聚眾賭博之常態與典型。查本
    案被告於前揭犯罪事實所示之犯罪時間，陸續主持六合彩賭
    博之行為，依上開說明，於刑法評價上，應認係集合多數犯
    罪行為而構成聚眾賭博之獨立犯罪類型，應僅成立實質一罪
    。
(二)、是核被告趙德錄所為，係犯刑法第266條第1項前段之公然賭
    博罪、同法第268條前段之意圖營利，供給賭博場所罪及同
    法第268條後段之意圖營利聚眾賭博罪。被告以一行為同時
    觸犯上開3罪名，為想像競合犯，應依刑法第55條規定，從
    一重論以情節較重之意圖營利，聚眾賭博一罪（最高法院79
    年度臺非字第206號裁判意旨參照）。辯護人認被告並未涉
    犯刑法第268條之「意圖營利供給賭博場所」及「意圖營利
    聚眾賭博」罪，容有誤會。
(三)、至被告經營「台號」之賭博部分及於96年1月16日、96年1月
    18日、96年1月21日之日期以外經營六合彩賭博部分之犯行
    雖未經檢察官起訴，惟與起訴之部分犯行，有集合犯之實質
    上一罪之關係，為起訴效力所及，自得一併審理，併此敘明
    。
三、維持原審判決之理由：
(一)、原審認被告罪證明確，適用刑法第266條第1項前段、第2項
    、第268條、第74條第1項第2款、第2項第4款、第38條第1項
    第2款，刑法施行法第1條之1，中華民國九十六年罪犯減刑
    條例第2條第1項第3款、第7條規定，並審酌被告經營六合彩
    賭博，已有相當之規模，此由被告所設置之傳真機達5部之
    情節可證，且被告亦自承其經營六合彩賭博，已獲致400 萬
    元之利益，及審酌被告犯罪之動機、智識程度、手段、所生
    危害及其犯後坦承犯行，態度尚屬良好等一切情狀，量處有
    期徒刑一年四月，扣案物品並分別依法宣告沒收（詳後論述
    ）；又以被告犯罪在96年4月24日之前，符合中華民國九十
    六年罪犯減刑條例第2條第1項第3款所列減刑規定，爰減輕
    其刑為有期徒刑八月。再以被告前雖曾於86年5月20日受有
    期徒刑3月之宣告確定，惟於86年7月16日執行完畢後，5 年
    內未曾因故意犯罪受有期徒刑以上刑之宣告，有臺灣高等法
    院被告前案紀錄表附卷可稽，其因一時失慮致罹刑章，經此
    事件，當已足資警惕，應無再犯之虞，因認前所宣告之刑，
    以暫不執行為適當，爰併予宣告緩刑，期間如主文所示，並
    命其應於原審判決確定後，依原審附表所示方式，向國庫支
    付如原審附表所示之金額。至檢察官請求對被告量處有期徒
    刑2年，原審斟酌被告並未僱用大量員工，所設置傳真機數
    量係5部等情，認被告經營六合彩賭博雖有相當之規模，但
    其犯罪層面尚在一定區間範圍內，以本罪之最重本刑為有期
    徒刑3年觀之，檢察官請求對被告量處有期徒刑2年，實有過
    重，因依前開所應斟酌之事項，認以量處如原審主文所示之
    刑為妥適。其認事用法俱無違誤，量刑亦堪稱妥適。
(二)  按量刑輕重係屬事實審法院得依職權自由裁量之事項，苟已
    斟酌刑法第57條各款所列情狀而未逾越法定刑度，不得遽指
    為違法（最高法院72年度台上字第6696號、75 年度台上字
    第7033號判例要旨參照）；且在同一犯罪事實與情節，如別
    無其他加重或減輕之原因，下級審量定之刑，亦無過重或失
    輕之不當情形，則上級審法院對下級審法院之職權行使，原
    則上應予尊重（最高法院85年度台上字第2446號裁判意旨參
    照）。本件原審審酌被告上開犯罪一切情狀，量處上開刑期
    ，並諭知緩刑，且參酌被告犯罪所得為400萬元，被告於原
    審準備程序，除陳述認罪外，被告於原審所委任之辯護人並
    曾當庭表示同意判處有期徒刑一年六月（被告亦陳稱：同意
    。見原審卷第65頁），並同意附條件方式宣告緩刑五年，分
    三年繳付國庫800萬元等語，有原審準備程序筆錄在卷可稽
    （見原審卷第44頁背面、第64頁背面）。是以，原審宣告之
    刑期及附條件宣告緩刑，均在被告預期之內，復參酌被告上
    開犯罪情狀，難認有何量刑過重、過輕情形。被告上訴意旨
    以原審量刑過重，附條件宣告緩刑所命給付與犯罪所得不相
    當等語，及檢察官上訴意旨以原審量刑過輕等語，均指摘原
    審判決不當，均無理由，應予駁回。
四、沒收之宣告：
(一)、扣案之六合彩簽單7冊（共396張），為當場賭博之器具（最
    高法院87年度臺非字第207號裁判可資參照），業據被告供
    明在卷，應依刑法第266條第2項規定，宣告沒收。
(二)、扣案之傳真機5部、傳真電話紀錄10張、倍數表2張及計算機
    1臺，為被告所有，並供其經營六合彩所用之物，業據其供
    明在卷，依刑法第38條第1項第2款規定，諭知沒收。
據上論結，應依刑事訴訟法第368條，判決如主文。
本案經檢察官甲○○到庭執行職務。
中    華    民    國    97    年    1     月    3     日
            刑事第八庭  審判長法  官  羅  得  村
                              法  官  張  靜  琪
                              法  官  陳  宏  卿
上列正本證明與原本無異。
不得上訴。
                              書記官  柯  孟  伶
中    華    民    國    97    年    1     月    3     日
附錄本案論罪科刑法條全文：
刑法第266條：
（普通賭博罪與沒收物）
在公共場所或公眾得出入之場所賭博財物者，處 1 千元以下罰金
。但以供人暫時娛樂之物為賭者，不在此限。
當場賭博之器具與在賭檯或兌換籌碼處之財物，不問屬於犯人與
否，沒收之。
刑法第268條：
（圖利供給賭場或聚眾賭博罪）
意圖營利，供給賭博場所或聚眾賭博者，處 3 年以下有期徒刑，
得併科3千元以下罰金。


司法院資訊處製作；財團法人民間司法改革基金會備份。
